臺灣板橋地方法院刑事判決　　　　　　　　　　　　　九十二年度金訴字第二四號
　　公　訴　人　臺灣板橋地方法院檢察署檢察官
　　被　　　告　子○○
　　　　　　　　　　　　　　.
　　　　　　　　丙○○
右列被告等因洗錢防制法案件，經檢察官提起公訴（九十一年度偵字第九一五０號）
，本院判決如左：
    主  文
子○○幫助洗錢，處有期徒刑肆月，如易科罰金，以佰元折算壹日。
丙○○幫助洗錢，處有期徒刑肆月，如易科罰金，以佰元折算壹日。緩刑貳年。
    事  實
一、子○○（於民國八十五年間，因賭博案件，經臺灣高雄地方法院判處罰金六千元
    ，未構成累犯）、丙○○二人均能預見提供自己帳戶交付與不相識之人使用，足
    供幫助他人或犯罪集團掩飾或隱匿重大犯罪所得財物，竟仍不違背其本意，各基
    於幫助洗錢之犯意，子○○於八十八年十月十二日，至位在高雄市之府北郵局，
    開立局號００四一二三之一號，帳號為０二０三一七之一號帳戶後，即將開立上
    開帳戶所取得之存摺、提款卡、印章交付予真實姓名年籍不詳蘇姓成年男子；丙○○則於九十年間之不詳時間、在不詳地點，將其所有之台中烏日郵局帳戶（局
    號為００二一０三號，帳號為０四六六一０號）存摺、提款卡及密碼，交付予姓
    名年籍不詳綽號之成年人，以供該等人士掩飾或隱匿渠等自己或他人因重大犯罪
    所得之財物的帳戶之一。嗣該等人士所組成之詐騙集團以「中聯系統控股有限公
    司」名義，並以佯稱對中密碼中獎之手法，將內含「中聯系統控股有限公司」廣
    告單、兌獎密碼單之不實中獎信件，寄給不知情之壬○○、甲○○及己○○，向
    該等收件人佯稱渠等已中得大獎，惟以領獎前需先行繳交律師公證費、會計師簽
    證費、會員費等理由，使壬○○、甲○○及己○○陷於錯誤信以為真，而分別在
    臺北縣土城市青雲郵局、臺北市汀州郵局及臺灣銀行公館分行等地，陸續將詳如
    附表所示金額（三人共計匯入五百五十萬二千元）匯入包括子○○上開郵局帳戶
    在內如附表所示之數個帳戶內，藉該等帳戶以收受匯款及供轉帳至包括丙○○上
    開郵局帳戶在內如附表所示之數個帳戶，以此幫助該犯罪集團掩飾、隱匿常業詐
    欺犯罪所得，再由該集團人員領走款項，並賴以維生。迄壬○○、甲○○及己○○未收到中獎款項，始知受騙，經報警處理，循線查知上情。
二、案經壬○○、甲○○、己○○訴由內政部警政署刑事警察局移送臺灣板橋地方法
    院檢察署檢察官偵查起訴。
    理  由
一、訊據被告子○○、丙○○均矢口否認有何幫助洗錢犯行，被告子○○辯稱：伊的
    一位蘇姓友人幫伊介紹工作在高雄石油公司從事清理石油工作，工作的老闆說要
    把薪水存入伊帳戶，所以開戶將存摺及提款卡交給蘇先生，每個月固定時間領薪
    水，老闆會到郵局以提款卡自伊帳戶提領薪水交給伊，伊交付帳戶一個月左右，
    有領到二次薪水，薪資一個月約一、二萬元云云。被告丙○○則以：伊於九十年
    間因發生車禍而昏迷被送醫救治，當時伊存摺放置在車內，待伊清醒後已找不到
    該存摺，後來請領新的存摺，有發現存提款明細內列印出不是伊存提款的紀錄云
    云置辯。經查：
(一)、告訴人壬○○、甲○○、己○○遭詐騙集團以中獎為由，要求匯款繳交費用，渠
    等依指示匯入如附表所示之數個指定帳戶後，並未收到中獎款項等情，業據告訴
    人壬○○、甲○○、己○○於警詢時指訴綦詳，並有郵政國內匯款執據影本十一
    紙、臺灣銀行匯出匯款回條聯三紙、台北銀行入戶電匯回條、「中聯系統控股有
    限公司」廣告單、兌獎密碼單各乙紙及如附表所示帳戶之開戶基本資料及客戶歷
    史交易清單等附卷可稽（見偵查卷第四十九頁至一百零三頁）。而告訴人壬○○
    、甲○○、己○○被詐騙之款項，係匯入或被轉帳至如附表所示帳戶，其中即包
    括被告子○○、丙○○二人所開設之前揭帳戶在內，足見被告子○○、丙○○之
    上開帳戶，確係被他人供作掩飾其自己或他人常業詐欺犯行所得款項之用甚明。
(二)、雖被告子○○於本院九十三年十一月十九日審理時聲稱：伊係將上開存摺交給蘇
    先生云云，然其於九十三年十一月十一日第二次通緝到案後經本院訊問時則係供
    稱：伊所有之上開存摺已經不見，並沒有販賣云云，是以被告前後供述明顯相互
    矛盾，足徵其有意隱瞞事實。而徜若被告子○○果真係應僱主要求開設帳戶供作
    支付薪資之帳戶，則衡情其僱主僅需取得其所屬帳戶戶名及帳號，即可將薪資直
    接存入或匯入該帳戶，再由被告子○○自行提領已足，焉有需要求被告子○○交
    出存摺及提款卡之理？況且，被告子○○既供述：伊僱主係以現金支付薪資予伊
    ，則衡情該僱主大可直接交付現金予被告子○○，焉有需多此一舉先將薪資存入
    被告子○○之郵局帳戶內，再由僱主從該郵局帳戶領出存款後交付現金予被告子
    ○○之理？此顯不合常理。又觀諸卷附被告子○○之上開高雄府北郵局帳戶客戶
    歷史交易清單（見偵查卷第八十四頁、八十五頁）之記載，該帳戶於八十八年十
    一、十二月份間，並無金額為「一萬元」或「二萬元」的存款或提款紀錄，顯見
    被告子○○上開所辯各節，均係臨訟卸責之飾詞，無足採信。綜上，足認被告子
    ○○對於其交付上開帳戶存摺及提款卡並非供作支付其薪資乙節，知之甚詳。
(三)、被告丙○○雖辯稱：伊於九十年間因發生車禍而昏迷被送醫救治，當時伊存摺放
    置在車內，待伊清醒後已找不到該存摺，後來請領新的存摺，有發現存提款明細
    內列印出不是伊存提款的紀錄云云。然查：被告丙○○係於九十年六月二十三日
    至中山醫學大學附設醫院急診接受縫合傷口手術等情，有該醫院出具之診斷證明
    書一紙在卷可稽；而被告丙○○所有之上開帳戶存摺曾分別於八十九年三月二十
　　九日及九十年七月十四日辦理掛失同時補發存摺，並於九十年七月十四日申請補
  　發金融卡乙節，有中華郵政股份有限公司臺中郵局九十三年一月八日中管字第０
    九三二一０００七四號函及函附郵局儲金簿掛失止付申請書二紙在卷可稽（見本
    院刑事卷二第十二頁至十四頁）。據上足見被告丙○○自八十九年三月二十九日
    第一次補發存摺後直至九十年六月二十三日其發生車禍日前之期間，仍持有其第
    一次補發的存摺。復觀諸卷附之被告丙○○上開帳戶客戶歷史交易清單之紀錄可
    知，被害人壬○○於九十年四月三十日因受騙而匯款三十萬元至同案被告庚○○
    帳戶（帳號：000000－0號），其中有十萬元於同年五月一日已轉帳匯入
    被告丙○○之上開帳戶內，並於同日分二次提款各六萬元、四萬元，又被害人己○○受騙後匯款，其中有十萬元金額，於同年月四日，從同案被告子○○帳戶（
　　帳號：000000－0號）轉帳存入被告丙○○之帳戶內，並於同日分二次提
  　款各六萬元、四萬元，足徵被告丙○○在將該帳戶存摺掛失之前，確有將該存摺
    交付予他人使用。再者，觀諸被告丙○○所提出之新儲金簿存提明細第一頁記載
    可知，該明細第一筆列印資料是九十年五月三日提款五萬元紀錄，足見前揭於九
    十年五月一日的各筆轉帳及提款紀錄，係登錄在補發存摺前之舊存摺上；而被告
    既然聲稱：伊所攜帶置放在車內的存摺，係於伊發生車禍（即九十年六月二十三
    日）時始遺失，則其對於舊存摺中已登錄有至少有三筆前揭非其所有之不明款項
    存入及提出之事實，焉有不知之理，是被告丙○○辯解稱其不知有不明款項進出
    乙節，並不足採信。此外，被告丙○○於本院問時尚且陳稱：上開台中烏日郵局
    帳戶係由伊父親丁○○幫伊開設，但現在存摺都在伊父親保管，伊一直沒有辦提
    款卡，只有存摺而已，因為伊父親擔心伊會提款花錢等語（見本院九十二年八月
    十四日訊問筆錄）。然依據被告丙○○所提出其新領取儲金簿內頁存提款明細第
　　一頁即記載於九十年五月間有多筆以「卡片提款」之紀錄，且被告丙○○既有於
  　九十年七月十四日申請補發金融卡，足見被告辯稱其一直沒申請提款卡乙節，顯
    與事實不符，無可採信。綜上，本件被告丙○○有將其所有之上開帳戶存摺及提
    款卡交付予不詳姓名人士使用之事實，堪以認定。
(四)、按金融帳戶為個人理財之工具，而申請開設金融帳戶並無任何特殊之限制，一般
    民眾皆可以存入最低開戶金額之方式申請之，且一個人可以在不同之金融機構申
    請多個存款帳戶使用，此乃眾所週知之事實，而依一般人之社會生活經驗，苟見
    陌生人不以自己名義申請開戶，反而以向不特定人招覽買賣或承租或借用等方式
    蒐集他人之郵局帳戶供己使用，則在客觀上應可預見該帳戶係供有犯罪意圖者為
    掩飾或隱匿其犯罪所得，藉由將該筆資金之存入後再行領出的過程，以達到隱瞞
    其資金流向及避免提款行為人身分曝光之目的，此亦為一般人本於一般認知能力
    所易於瞭解之事。本件被告子○○及丙○○各將其所有帳戶存摺戶並提供交付存
    摺、提款卡交付予蘇姓男子及不詳姓名人士使用，衡情渠等應能預見渠等所提供
    之郵局帳戶可能會被用於掩飾因自己或他人犯常業詐欺或其他重大犯罪所得匯入
    款項，仍不違反其本意而為之。雖無證據證明被告子○○、丙○○二人於提供帳
    戶時主觀上能知悉不詳姓名之男子等人所屬犯罪集團將如何犯罪（按有可能係從
    事詐欺、或擄車恐嚇取財等），但就犯罪集團將購得渠等帳戶後，可供掩飾、隱
    藏因自己或他人重大犯罪所得財物以達洗錢目的乙事，客觀上既能預見仍執意為
    之，渠等有幫助洗錢之不確定故意已灼然若揭，是被告子○○、丙○○上開各項
    辯解，顯係臨訟卸責之詞，均不足採信。本案事證明確，被告子○○、丙○○二
    人犯行均堪以認定。
二、按被告子○○、丙○○行為後，洗錢防制條例第二條、第九條均已於九十二年二
    月六日修正公布，並於九十二年八月六日施行，依新法第九條第一項規定：犯同
    法第二條第一款之罪（掩飾或隱匿因「自己」重大犯罪所得財物或財產上利益）
    者，處五年以下有期徒刑，得併科新臺幣三百萬元以下罰金；第九條二項規定：
    犯同法第二條第二款之罪（即掩飾、收受、搬運、寄藏、故買或牙保「他人」因
    重大犯罪所得財物或財產上利益）者，處七年以下有期徒刑，得併科新臺幣五百
    萬元以下罰金；而修正前之舊法第九條第一項則規定：「洗錢者（即修正前舊法
    第二條第一款及第二款所稱洗錢），處五年以下有期徒刑，得併科新臺幣三百萬
    元以下罰金」，則新法區別所掩飾的是因「自己」抑或因「他人」重大犯罪所得
    財物，而異其刑度，而本案被告子○○、丙○○於交付前開帳戶時，係能預見該
    等帳戶供掩飾、隱藏包括因自己或他人重大犯罪所得財物，經比較新舊法，以舊
    法較有利於被告，依刑法第二條第一項但書之規定，應適用最有利於行為人之法
    律即修正前之洗錢防制法第九條第一項規定。核被告被告子○○、丙○○所為，
    均係犯刑法第三十條第一項、修正前洗錢防制法第九條第一項之幫助洗錢罪。公
    訴人認被告二人所為係犯刑法第三十條、修正後之洗錢防制法第九條第一項之幫
    助掩飾因「自己」重大犯罪所得財物或財產上利益罪，容有誤會，併此陳明。又
　　被告子○○、被告丙○○分別幫助犯罪集團為洗錢犯行，均係幫助犯，各爰依刑
  　法第三十條第二項之規定按正犯之刑減輕之。審酌被告子○○有賭博前科，此有
    臺灣高等法院被告全國前案紀錄表附卷可稽，素行非佳、及被告子○○、丙○○
    二人之犯罪手段、助長他人犯罪，增加查緝犯罪之困難，危害他人財產安全及社
　　會秩序，渠等否認犯行之態度等一切情狀，各量處如主文所示之刑，並分別諭知
  　如易科罰金之折算標準，以資懲儆。又被告丙○○前未曾受有期徒刑以上刑之宣
    告，有臺灣高等法院被告全國前案紀錄表附卷可稽，其因一時失慮，偶罹刑典，
    經此刑之宣告後，應知警惕而無再犯之虞，本院因認暫不執行其刑為當，予以宣
　　告緩刑二年，用啟自新。
三、公訴意旨另以：被告子○○、丙○○所為前揭幫助洗錢犯行亦同時涉犯刑法第三
    十條第一項、第三百四十條之幫助常業詐欺罪嫌云云。惟按犯罪事實應依證據認
    定之，無證據不得認定犯罪事實，刑事訴訟法第一百五十四條第二項定有明文。
    次按幫助犯在客觀上對正犯之犯罪行為有所助力外，其主觀上須對該犯罪之事實
    亦有共同認識始能成立，最高法院九十一年臺上字第二八五一號判決可資參照。
    訊據被告被告子○○、丙○○二人均堅決否認有幫助常業詐欺之犯行。經查：由
    被告子○○、丙○○二人交付他人使用之郵局存款帳戶之性質觀之，係供作存提
    款及匯款之用，渠等提供帳戶予姓名不詳之人士使用，固足認被告可預見其提供
    帳戶係供掩飾或隱匿自己或他人重大犯罪所得財物之用，且不違背其本意，而有
    未必故意存在，已如前所述；惟尚難僅以渠等二人有提供帳戶之行為，即遽認渠
    等能明知或預見該使用其帳戶者實際上所從事的犯罪內容為何，且亦乏證據證明
    渠等二人已明知或能預見取得渠等帳戶之人，係以佯稱中獎通知之詐術，向告訴
    人壬○○等人詐騙款項而仍提供帳戶，故難謂被告子○○、丙○○二人主觀上與
    對被害人壬○○等人所為之常業詐欺犯行之正犯有共同認識，則依前開判決意旨
    ，自不能逕論渠等二人以常業詐欺罪之幫助犯。此外，本院復查無其他積極證據
    足認被告子○○、丙○○二人確有幫助常業詐欺之犯意，既不能證明渠等二人有
    此部分犯行，原應就此部分為渠等二人無罪之諭知，然因公訴人認此部分與前開
    論罪科刑之犯罪事實有想像競合犯之裁判上一罪關係，爰均不另為無罪之諭知，
    附此敘明。
據上論斷，應依刑事訴訟法第二百九十九條第一項前段，修正前洗錢防制法第九條第
一項，刑法第二條第一項但書、第十一條前段、第三十條第一項、第二項、第四十一
條第一項前段、第七十四條第一款，罰金罰鍰提高標準條例第二條，判決如主文。
本案經檢察官徐名駒到庭執行職務。
中　　　華　　　民　　　國　　九十三　　年　　 十一 　　月　　二十六　　日
                                  臺灣板橋地方法院刑事第十四庭
                                      審判長法  官  李麗玲
                                            法  官  林漢強
                                            法  官  林淑婷
右正本證明與原本無異
如不服本判決應於送達後十日內向本院提出上訴狀
                                            書記官  廖貞音
中　　　華　　　民　　　國　　九十三　　年　　 十一 　　月　　二十六　　日
附錄本案論罪科刑法條全文：
修正前洗錢防制法第九條：
洗錢者，處五年以下有期徒刑，得併科新台幣三百萬元以下罰金。
以犯前項之罪為常業者，處一年以上七年以下有期徒刑，併科新台幣一百萬元以上一
千萬元以下罰金。
法人之代表人、法人或自然人之代理人、受雇人或其他從業人員，因執行業務犯前二
項之罪者，除處罰行為人外，對該法人或自然人並科以各該項所定之罰金。但法人之
代表人或自然人對於犯罪之發生，已盡力為防止行為者，不在此限。
犯前三項之罪，於犯罪後六個月內自首者，免除其刑；逾六個月者，減輕或免除其刑
；在偵查或審判中自白者，減輕其刑。
附表：（「中聯系統控股公司」兌獎詐欺案匯款帳戶資金流向明細表）
┌───┬────┬─────────┬─────┬───────────┐
│被害人│匯款時間│匯入帳戶戶名      │匯款金額  │資金流向 (提款或轉帳時│
│      │(年月日)│(局號－帳號)      │單位：元  │間及所匯入局號-帳號)  │
├───┼────┼─────────┼─────┼───────────┤
│壬○○│900409  │乙○○            │ 28,000元 │900409郵局自提款機提款│
│      │        │(0000000-0000000) │          │。                    │
│      │900409  │范曉瑜            │ 80,000元 │900409跨行轉出提款。  │
│      │        │(0000000-0000000) │          │                      │
│      │900411  │范曉瑜            │700,000元 │900411自提款機轉帳存入│
│      │        │(0000000-0000000) │          │庚○○0000000-000000號│
│      │        │                  │          │帳戶；900412跨行轉出提│
│      │        │                  │          │款。                  │
│      │900411  │庚○○            │560,000元 │900411現金提款。      │
│      │        │(0000000-0000000) │          │                      │
│      │900430  │庚○○            │300,000元 │900501自提款機轉帳存入│
│      │        │(0000000-0000000) │          │辛○○000000-000000號 │
│      │        │                  │          │及丙○○000000-000000 │
│      │        │                  │          │號帳戶。              │
├───┼────┼─────────┼─────┼───────────┤
│己○○│900430  │乙○○            │ 28,000元 │900430跨行自提款機提款│
│      │        │(0000000-0000000) │          │。                    │
│      │900430  │紀福財            │ 80,000元 │900430自提款機轉帳存入│
│      │        │(0000000-0000000) │          │范曉瑜000000-0000000號│
│      │        │                  │          │帳戶。                │
│      │900502  │紀福財            │240,000元 │900502自郵局提款機提款│
│      │        │(0000000-0000000) │          │。                    │
│      │900503  │癸○○            │ 50,000元 │900503自郵局提款機提款│
│      │        │(0000000-0000000) │          │。                    │
│      │900504  │紀福財            │720,000元 │900504現金提款、自郵局│
│      │        │(0000000-0000000) │          │提款機提款。          │
│      │        │子○○            │900,000元 │900504自提款機轉帳存入│
│      │        │(0000000-0000000) │          │丙○○000000-000000號 │
│      │        │                  │          │、庚○○0000000-000000│
│      │        │                  │          │號、范曉瑜0000000-0000│
│      │        │                  │          │776號、紀福財000000-00│
│      │        │                  │          │204592號帳戶。        │
│      │900504  │丑○○            │900,000元 │900504現金提款。      │
│      │        │(0000000-0000000) │          │                      │
│      │900504  │戊○○            │850,000元 │現金提款。            │
│      │        │(00000000000000)  │          │                      │
├───┼────┼─────────┼─────┼───────────┤
│甲○○│900409  │乙○○            │ 26,000元 │自提款機轉帳存入范曉瑜│
│      │        │(0000000-0000000) │          │0000000-0000000號帳戶 │
│      │900420  │戊○○            │ 40,000元 │。現金提款。          │
│      │        │(00000000000000)  │          │                      │
└───┴────┴─────────┴─────┴───────────┘
